【裁判字號】    98,交簡上,56
【裁判日期】    981026
【裁判案由】    公共危險
【裁判全文】
臺灣嘉義地方法院刑事判決            98年度交簡上字第56號
上  訴  人  甲○○
即  被  告
上列上訴人因公共危險案件，不服本院朴子簡易庭98年度朴交簡
字第153號中華民國98年5月21日第一審判決（臺灣嘉義地方法院
檢察署檢察官聲請簡易判決處刑案號：98年度偵字第1822號），
提起上訴，本院管轄之第二審合議庭判決如下：
    主  文
原判決撤銷。
甲○○犯不能安全駕駛動力交通工具罪，處有期徒刑貳月，如易
科罰金，以新臺幣壹仟元折算壹日，應於刑之執行前，令入相當
處所，施以監護貳年。
    犯 罪 事 實
一、甲○○患有慢性精神分裂症合併酒精濫用，殘留有指示性幻
    聽、被害妄想等精神症狀，職業、社交、認知功能下降，而
    有情緒與衝動控制之困難。其於民國98年1月22日下午3時至
    4時許，在不詳地點飲用啤酒，迨翌日（23日）上午時分，
    因上開飲酒過量及服用精神科藥物產生耐受性及交互作用之
    影響下致精神障礙，因以依其辨識而行為之能力顯著降低，
    復於不能妥善操控機動車輛之情況下，仍基於公共危險之犯
    意，騎駛車牌號碼2HM-560號重型機車上路，同日上午9時40
    分許，行經嘉義縣朴子市○○里○○路76號前時，復礙於酒
    後酩酊之生理狀態，竟追撞同向在前由黃麗雪所騎駛之電動
    機車而肇交通事故（黃麗雪受傷部分未據告訴暨聲請簡易判
    決處刑），警方據報到場處理，並於同日上午9時55分對其
    施以吐氣酒精濃度測試，得知其單位含量數值高達每公升
    1.30毫克而查獲。
二、案經嘉義縣警察局朴子分局報告臺灣嘉義地方法院檢察署檢
    察官偵查聲請簡易判決處刑。
    理  由
一、訊據被告甲○○固坦承於前揭時地發生追撞事故，經檢測吐
    氣酒精濃度達每公升1.30毫克等事實，惟否認犯罪，辯以：
    伊係服用精神疾病藥物且食用燒酒雞後，因幻聽指示騎車所
    致云云。
二、經查，本件被告於前揭時地，因酒後騎駛機車與被害人黃麗
    雪發生交通事故，經測試其吐氣酒精濃度單位含量數值達每
    公升1.30毫克之事實，據被害人黃麗雪供述無誤，並有道路
    交通事故調查報告表暨現場圖、現場照片10張、交通事故當
    事人酒精測定紀錄表、刑法第185條之3測試觀察紀錄表及嘉
    義縣警察局舉發違反道路交通管理事件通知單等在卷可稽，
    核與被告前述肯認之情節相符，均堪認定。至於被告所辯肇
    事後體內所含酒精成分，係由於食用燒酒雞云云，不唯核與
    其初於案發當日警詢時，係供稱飲用啤酒之情歧異，且其於
    該警詢中，復未有任何提及食用若何含酒精食膳之供述，亦
    無其他可佐其實之事證，足見上開辯解係臨訟推諉之詞，要
    無可採。
三、被告復抗辯係礙於精神疾病導致公共危險犯行一節，除提具
    其載明鑑別障礙等級暨類別為「中度精神」之身心障礙手冊
    供參外（見偵卷第7頁），並檢陳財團法人長庚紀念醫院嘉
    義分院、財團法人嘉義基督教醫院、財團法人天主教聖馬爾
    定醫院、灣橋榮民醫院等所開立之診斷證明書佐證，查各該
    醫院診斷其疾患確均略為：「（情感性）精神分裂症、妄想
    型、慢性」無誤（見偵卷第7頁至第13頁；上訴審卷第11頁
    ），堪可採信。然被告本件犯行，是否導因於其上開精神疾
    病所致？就此疑義，經本院將被告送行政院國軍退除役官兵
    輔導委員會嘉義榮民醫院（下稱嘉義榮民醫院）鑑定結果略
    認：「案主經臨床心理衡鑑發現其目前語文智商與作業智商
    分別落入臨界智力與輕度智能不足範圍，雖無明顯腦傷問題
    ，但個性較自我中心，行為被動、退縮、僵化，計畫能力差
    ，自發性及適應性的自我控制功能下降，且有情緒與衝動控
    制方面之困難，容易出現妄想症狀。綜合案主個人發展史、
    家族史、學校史、工作史、物質濫用史、疾病過去史、精神
    疾病史、犯罪史、門診鑑定及精神狀態檢查所得之資料判斷
    ，其為一慢性精神分裂患者，合併有酒精濫用之情形，目前
    仍殘留指示式幻聽與被害妄想之精神症狀，職業、社交、認
    知功能有下降。一般而言，以案主之呼氣酒精濃度為每公升
    1.30毫克，其判斷力會嚴重受影響，甚至進入昏睡狀態，案
    主有飲酒習慣及服用精神科藥物，與酒精會產生耐受性及交
    互作用，使案主雖不自覺酒醉，但其行動協調判斷力仍受影
    響而造成犯行。故就以上所述，案主涉案時之行為已達因精
    神障礙致不能辨識其行為違法或依其辨識而行為之能力有顯
    著降低之情形。」，有該院98年9月16日嘉醫行字第0980007
    234號函附精神鑑定書1份可參（見上訴審卷第30頁至第36頁
    ）。該等精神鑑定結論，核與被告前迭次尋醫診治之疾患相
    符，足見被告涉案當時，由於飲酒過量及服用精神科藥物產
    生耐受性及交互作用之影響下致精神障礙。雖被告有如各醫
    院所診斷及上開鑑定所肯認之精神障礙，然被告前即曾兩度
    因酒後駕駛機動車輛遭判處罪刑，先後經易科罰金及繫獄監
    禁，揆此親身經驗，參以其智慮固略遜常人，然日常生活意
    識清楚，言語應對切題，思考邏輯尚可之程度（見上訴審卷
    第33頁精神鑑定書所載），顯知飲酒過量後駕騎動力車輛乃
    法所嚴禁，是其辨識該等公共危險行為違法之能力，難認有
    何缺陷。惟被告因上述精神障礙，造成其依辨識而行為之能
    力顯著降低致酒後難以自控，仍駕騎機動車輛上路，則無疑
    義。本件事證明確，被告犯行洵可認定，應依法論科。
四、核被告所為係犯刑法第185條之3不能安全駕駛動力交通工具
    罪。被告本件公共危險罪行，乃因慢性精神分裂症合併酒精
    濫用疾患而精神障礙，致依其辨識而行為之能力顯著降低所
    犯，爰依同法第19條第2項規定減輕其刑。原審認定被告犯
    行明確，而予論罪科刑，固非無見，惟疏未斟酌被告行為時
    有前揭限制責任能力之情形，容有未洽。被告上訴意旨主張
    因精神障礙以致犯罪，指摘原判決不當，自有理由，應由本
    院將原判決撤銷改判。審酌被告飾詞否認犯罪，於飲酒後駕
    駛動力交通工具，造成用路人車莫大之危險，且前即迭次觸
    犯公共危險罪遭判處罪刑並經執行，顯未能記取教訓而生警
    惕之心，惟考量其本件犯行，乃緣於精神宿疾所致，並斟酌
    其生活狀況、智識程度等一切情狀，量處如主文第2項所示
    之刑，並諭知易科罰金之折算標準。
五、末查，被告患有慢性精神分裂症合併酒精濫用情形，目前仍
    有精神症狀干擾，會加重其情緒與衝動控制之困難，而增加
    再涉違法行為之可能性，據前揭嘉義榮民醫院出具精神鑑定
    報告在案，並陳具建議略以：被告除應規則於精神科追蹤及
    服藥治療外，亦需監督其服藥及飲酒行為，以免再涉違法之
    意見（見上訴審卷第36頁），參酌被告亦表達希望能治癒精
    神宿疾，好讓家人安心之意願。茲考量保安處分乃植基於社
    會共同防衛之一般預防及個別治療之特別預防之雙重目的，
    具防範犯罪復發之作用，被告情狀確有再犯而有危害公共安
    全之潛在可能性，令入相當處所施以監護，以注意治療其精
    神疾患及監視其行動，顯屬必要，爰諭知其應於刑之執行前
    ，令入相當處所，施以監護2年，期能藉由監禁與保護之矯
    治措施，俾得復歸社會。
據上論斷，應依刑事訴訟法第455條之1第1項、第3項、第369條
第1項前段、第364條、第299條第1項前段，刑法第185條之3、第
19條第2項、第87條第2項但書、第3項、第41條第1項前段，刑法
施行法第1條之1第1項，判決如主文。
本案經檢察官林俊良到庭執行職務。
中    華    民    國    98    年    10    月    26    日
                刑事第四庭審判長法  官  蔡憲德
                                法  官  王慧娟
                                法  官  吳育霖
上列正本證明與原本無異。
本件不得上訴。
中    華    民    國    98    年    10    月    26    日
                                書記官  李珈慧
附錄本案論罪科刑法條
刑法第185 條之3
服用毒品、麻醉藥品、酒類或其他相類之物，不能安全駕駛動力
交通工具而駕駛者，處1年以下有期徒刑、拘役或科或併科15萬
元以下罰金。


司法院資訊處製作；財團法人民間司法改革基金會備份。
